【裁判字號】    99,易,858
【裁判日期】    991220
【裁判案由】    業務侵占
【裁判全文】
臺灣嘉義地方法院刑事判決               99年度易字第858號
公  訴  人  臺灣嘉義地方法院檢察署檢察官
被      告  蔡啟祥
上列被告因業務侵占等案件，經檢察官提起公訴（99年度調偵字
第253 號），被告於本院行準備程序時就犯罪事實為有罪之陳述
，經本院裁定適用簡式審判程序，判決如下：
    主  文
蔡啟祥犯如附表編號1至5所示之罪，各處如附表編號1至5所示之
刑，減為如附表編號1至5所示減得之刑，如易科罰金，以新臺幣
壹仟元折算壹日；應執行有期徒刑玖月，如易科罰金，以新臺幣
壹仟元折算壹日。緩刑肆年，並應向被害人陞鈦鋼鐵股份有限公
司賠償新臺幣肆拾柒萬貳仟貳佰貳拾貳元（給付方式：於本案判
決確定後，每月十日支付新臺幣壹萬元，至全部清償完畢為止，
如有壹期未履行，視為全部到期）。
    犯 罪 事 實
一、蔡啟祥自民國94年9月26日起至96年3月16日止，受僱於陞鈦
    鋼鐵股份有限公司（下稱陞鈦公司），擔任業務行銷，負責
    銷售貨物以及向客戶收取貨款，為從事業務之人。詎蔡啟祥
    竟意圖為自己不法之所有，基於侵占之犯意，自95年8月5日
    起，在陞鈦公司於附表所示時間向附表所示之客戶出貨後，
    利用收取貨款之機會，於附表所示之時間將如附表所示金額
    之貨款侵占入己，前後共計得款新臺幣（下同）382,051元
    。
二、案經陞鈦鋼鐵股份有限公司訴由臺灣嘉義地方法院檢察署檢
    察官偵查起訴。
    理  由
一、本件被告所涉犯者為刑法第336條第2項之業務侵占罪之罪，
    非死刑、無期徒刑、最輕本刑為3年以上有期徒刑之罪或高
    等法院管轄第一審案件。本院行準備程序時，被告就被訴事
    實為有罪之陳述，經告知簡式審判程序之旨，並聽取檢察官
    及被告之意見後，本院爰依刑事訴訟法第273條之1第1項裁
    定由受命法官獨任進行簡式審判程序。故本件簡式審判程序
    之證據調查，依刑事訴訟法第273條之2之規定，不受同法第
    159條第1項、第161條之2、第161條之3、第163條之1及第
    164條至第170條規定之限制，合先敘明。
二、前揭犯罪事實，業據被告於偵查中及本院準備程序、審理時
    迭次坦承不諱（見偵查卷第9 頁至10頁、第13頁至14頁；本
    院卷第14頁、第21至26頁），核與告訴人陞鈦鋼鐵股份有限
    公司之代表人趙志修指訴之情節相符，並有嘉義縣政府營利
    事業登記證、勞工保險卡、陞鈦鋼鐵股份有限公司出貨單11
    張、客戶請款單5 張、統一發票3 張等資料在卷可佐，足以
    擔保被告前述任意性自白與事實相符。綜上所述，本件事證
    明確，被告犯行洵堪認定，應依法論科。
三、按被告受僱於陞鈦公司，擔任業務行銷，負責銷售貨物以及
    向客戶收取貨款之業務，其利用執行業務之機會，將應交給
    陞鈦公司之貨款侵占入己，核其5次所為，均係犯刑法第336
    條第2項之業務侵占罪。又被告所犯上開5罪間，其犯意各別
    ，行為互殊，應予分論併罰。此部分公訴人認被告所犯數業
    務侵占罪間，其行為態樣本質上原具有反覆、延續實行之特
    徵，於客觀上認為符合一個反覆、延續性之行為觀念者，於
    刑法評價上，應以集合犯僅論以一罪，容有誤會。另原起訴
    意旨認被告尚有侵占一筆協錩企業所交付之貨款90,171元，
    然為被告所堅詞否認，辯稱此部分是被告應替客戶曾俊評賠
    償給陞鈦公司之賠償款非侵占之貨款等語，經查，此筆款項
    雖為告訴人96年3月29日之告訴狀列為被侵占款項，然於96
    年4月25日告訴人之代表人趙志修接受檢察官訊問時，業將
    此筆款項剔除，此有詢問筆錄及告訴人所提出之業務侵占公
    款明細表在卷可稽（見96年度交查字第470號卷第8頁至10頁
    ），而於本院審理時公訴人亦將此部分更正撤回（見本院卷
    第25頁），是就此部分非在本院所得審酌範圍內，併此敘明
    。
四、爰審酌被告高商畢業之智識程度，無犯罪前科之素行，其年
    輕力壯，不思進取，只想不勞而獲，自非可取，然念犯後坦
    承罪刑，尚有悔意，已與被害人達成和解，及自述從事水果
    店員之工作、月薪25,000元、未婚、家中有母親、妹妹、弟
    弟之生活狀況等一切情狀，分別就所犯各罪量處如附表編號
    1 至5所示之刑，另被告於為附表編號1至5犯行後，中華民
    國九十六年罪犯減刑條例業於96年6月15日經立法院三讀通
    過，並於同年7月16日施行，本件被告所犯上揭罪行，其犯
    罪時間均在96年4月24日以前，均合於減刑條件，而被告雖
    曾經通緝，然其通緝時間為96年9月17日，係在中華民國九
    十六年罪犯減刑條例施行後，亦不符合該條例第5條不得減
    刑之規定，故應依中華民國九十六年罪犯減刑條例第7條之
    規定，就其等所犯之罪之宣告刑諭知如附表編號1至5所示之
    減得之刑，併定其應執行之刑及諭知易科罰金之折算標準。
五、末查被告未曾因故意犯罪而受有期徒刑以上刑之宣告，有臺
    灣高等法院被告前案紀錄表乙紙在卷可稽，其因一時失慮致
    罹刑典，於本院審理時已坦承犯行，表示悔意，且與告訴人
    達成和解，有清償債務和解書影本1紙在卷可按（見98年度
    偵緝字第534號卷第35頁），其經此次偵、審教訓後，應知
    所警惕，而無再犯之虞，本院因認對其所宣告之刑，以暫不
    執行為適當，爰依刑法第74條第1項第1款規定，諭知緩刑4
    年，以啟自新，並斟酌被告與告訴人業已達成和解，被告願
    賠償告訴人472,222元，於每月10日起按月給付告訴人10,00
    0元，直至清償完畢為止，有清償債務和解書影本1紙在卷可
    稽，爰依刑法第74條第2項第3款之規定，併諭知被告應向被
    害人即告訴人支付472,222元之損害賠償（給付方式：於本
    案判決確定後，每月10日支付10,000元，至全部清償完畢為
    止，如有壹期未履行，視為全部到期）。依刑法第74條第4
    項規定，上開內容得為民事強制執行名義，且依刑法第75條
    之1第1項第4款規定，違反上開之負擔情節重大，足認原宣
    告之緩刑難收其預期效果，而有執行刑罰之必要者，被害人
    得請求檢察官向本院聲請撤銷對被告所為之緩刑宣告，應併
    敘明。
六、據上論斷，應依刑事訴訟法第284條之1、第273條之1第1項
    、第299條第1項前段，刑法第336條第2項、第51條第5款、
    第74條第1項第1款、第2項第3款，刑法施行法第1條之1第1
    項、第2項前段，中華民國九十六年罪犯減刑條例第2條第1
    項第3款、第7條、第9條、第10條第1項，判決如主文。
本案經檢察官曹合一到庭執行職務。
中    華    民    國    99    年    12    月    20    日
                  刑事第二庭    法  官  黃明展
以上正本證明與原本無異。
如不服本判決應於收受判決後10日內向本院提出上訴書狀，並應
敘述具體理由；其未敘述上訴理由者，應於上訴期間屆滿後20日
內向本院補提理由書（均須按他造當事人之人數附繕本）「切勿
逕送上級法院」。告訴人或被害人如對於本判決不服者，應具備
理由請求檢察官上訴，其上訴期間之計算係以檢察官收受判決正
本之日期為準。
中    華    民    國    99    年    12    月    20    日
                                書記官  張宇安
附錄法條
刑法第336條
對於公務上或因公益所持有之物，犯前條第1項之罪者，處1年以
上7年以下有期徒刑，得併科5千元以下罰金。
對於業務上所持有之物，犯前條第1項之罪者，處6月以上5年以
下有期徒刑，得併科3千元以下罰金。
前二項之未遂犯罰之。
附表：
┌──┬──────┬────┬───┬─────┬──────┬──────┐
│編號│出貨時間    │客戶名稱│負責人│侵占金額  │侵占時間    │所犯之罪、所│
│    │            │        │      │(新台幣)  │            │處之刑及    │
│    │            │        │      │          │            │減得之刑    │
├──┼──────┼────┼───┼─────┼──────┼──────┤
│ 1  │            │        │      │          │            │犯業務侵占罪│
│    │95年7 月22日│宏誠橡膠│吳維岳│4萬0,357元│95年8 月5日 │，處有期徒刑│
│    │            │有限公司│      │          │            │柒月，減為有│
│    │            │        │      │          │            │期徒刑參月拾│
│    │            │        │      │          │            │伍日，如易科│
│    │            │        │      │          │            │罰金，以新台│
│    │            │        │      │          │            │幣壹仟元折算│
│    │            │        │      │          │            │壹日。      │
├──┼──────┼────┼───┼─────┼──────┼──────┤
│ 2  │            │        │      │          │            │犯業務侵占罪│
│    │95年8 月9日 │勁崴營造│曾瑋│5萬7,783元│95年9 月5日 │，處有期徒刑│
│    │、同年8 月17│有限公司│      │          │            │柒月，減為有│
│    │日          │        │      │          │            │期徒刑參月拾│
│    │            │        │      │          │            │伍日，如易科│
│    │            │        │      │          │            │罰金，以新台│
│    │            │        │      │          │            │幣壹仟元折算│
│    │            │        │      │          │            │壹日。      │
├──┼──────┼────┼───┼─────┼──────┼──────┤
│    │            │        │      │          │            │犯業務侵占罪│
│ 3  │95年9 月2日 │        │      │          │            │，處有期徒刑│
│    │、同年9 月19│曾俊評  │曾俊評│5 萬9,819 │95年10月5日 │柒月，減為有│
│    │日、9 月25日│        │      │元        │            │期徒刑參月拾│
│    │、9 月29日  │        │      │          │            │伍，如易科罰│
│    │            │        │      │          │            │金，以新台幣│
│    │            │        │      │          │            │壹仟元折算壹│
│    │            │        │      │          │            │日。        │
├──┼──────┼────┼───┼─────┼──────┼──────┤
│    │            │        │      │          │            │犯業務侵占罪│
│ 4  │95年10月11日│        │      │          │            │，處有期徒刑│
│    │、同年10月18│潘進生  │潘進生│12萬9,592 │95年11月5日 │玖月，減為有│
│    │日、10月25日│        │      │元        │            │期徒刑肆月拾│
│    │            │        │      │          │            │伍日，如易科│
│    │            │        │      │          │            │罰金，以新台│
│    │            │        │      │          │            │幣壹仟元折算│
│    │            │        │      │          │            │壹日。      │
├──┼──────┼────┼───┼─────┼──────┼──────┤
│ 5  │            │        │      │          │            │犯業務侵占罪│
│    │96年1 月16日│俊銘水電│趙俊銘│9萬4,500元│96年1 月16日│，處有期徒刑│
│    │            │行      │      │          │            │捌月，減為有│
│    │            │        │      │          │            │期徒刑肆月，│
│    │            │        │      │          │            │如易科罰金，│
│    │            │        │      │          │            │以新台幣壹仟│
│    │            │        │      │          │            │元折算壹日。│
│    │            │        │      │          │            │            │
└──┴──────┴────┴───┴─────┴──────┴──────┘

司法院資訊處製作；財團法人民間司法改革基金會備份。
